最高法院刑事裁定　　　　　　　　　　111年度台抗字第971號
抗　告　人　林庚修



原審辯護人　田永彬律師
上列抗告人因加重強盜等罪案件，不服臺灣高等法院臺中分院中
華民國111年6月21日延長羈押之裁定（111年度上訴字第886號）
，由原審辯護人代為抗告，本院裁定如下：
    主  文
抗告駁回。
    理  由
按關於抗告權人之範圍，仍應準用刑事訴訟法第3編第1章關於
  上訴權人之規定。就被告之辯護人而言，為有效保障被告之訴
  訟權，被告之辯護人對於法院羈押或延長羈押之裁定，除與被
  告明示意思相反外，自得為被告之利益而抗告，始與憲法第 8
  條保障人身自由及第16條保障訴訟權之意旨無違，業據司法院
  憲法法庭111年憲判字第3號判決意旨載述甚明。本件抗告人即
  被告林庚修係由其原審辯護人田永彬律師，於法定抗告期間內
  ，以抗告人之名義具狀提起抗告，合先敘明。
本件原裁定略以：抗告人因加重強盜等案件，經法官訊問後，
  認抗告人涉犯刑法第330條、第321條第1項第3款、第4 款結夥
  三人以上攜帶凶器強盜罪、同法第321條第1項第3款、第4款結
  夥三人以上攜帶凶器竊盜罪，犯罪嫌疑重大，而刑法第330 條
  、第321條第1項第3款、第4款加重強盜罪為最輕本刑為5 年以
  上有期徒刑之罪，有相當理由足認有逃亡之虞，且有羈押之必
  要，依刑事訴訟法第101條第1項第3款之規定，自民國111年 4
  月13日起執行羈押，茲因羈押期間即將屆滿，再經法官訊問抗
  告人後，認抗告人所涉犯刑法第330條、第321條第1項第3款、
  第4款加重強盜罪，係最輕本刑為5年以上有期徒刑之罪，且經
  第一審判決判處有期徒刑8年6月（加重強盜部分）、8 月（加
  重竊盜部分），合併定應執行有期徒刑9 年，再參以卷內相關
  證據，抗告人犯罪嫌疑確屬重大，而重罪常伴有逃亡之高度可
  能，係趨吉避凶、脫免刑責、不甘受罰之基本人性，衡諸抗告
  人因已受重刑之諭知，可預期其逃匿以規避審判程序進行及刑
  罰執行之可能性甚高，復無高齡或不利逃亡之身體疾病等因素
  ，有相當理由足認有逃亡之虞。再審酌抗告人人身自由之保障
  及日後審判、執行程序之確保等情狀，認抗告人羈押之原因及
  必要均仍繼續存在，依刑事訴訟法第101條第1項第3 款之規定
  ，自111年7月13日起延長羈押2月等情。
抗告人之抗告意旨略以：
㈠抗告人與母同住於嘉義，幫忙家中所經營之自助餐，有固定住
  所和正當工作，且案發當日，抗告人知悉被害人報警後，不願
  以強制力強迫被害人，主動要求謝政廷、林偉華將錢還給被害
  人，並留在現場等待員警到場，未隨林偉華逃匿，可證並無逃
  亡或逃亡之虞。另謝政廷、林偉華均已作證完畢且另案執行中
  ，相關物證亦已遭查扣，抗告人與謝政廷、林偉華歷次供述均
  稱僅2把槍，被害人所述有3把槍云云，並不正確，已無任何勾
  串證人或滅證之虞，且依大法官解釋及本院98年度台抗字第70
  3號裁定意旨，重罪不得為羈押之唯一要件。
㈡抗告人所為雖涉犯強盜罪嫌，然無羈押必要，如准以新臺幣10
  萬元交保，再限制住居與出境、出海，以及定期向警局報到等
  方式，應已足以擔保本案後續之審理之進行，請准具保停止羈
  押等語。
惟：
㈠按「被告經法官訊問後，認為犯罪嫌疑重大，而有下列情形之
  一，非予羈押，顯難進行追訴、審判或執行者，得羈押之：…
  …。三、所犯為死刑、無期徒刑或最輕本刑為5 年以上有期徒
  刑之罪，有相當理由認為有逃亡、湮滅、偽造、變造證據或勾
  串共犯或證人之虞者」、「羈押被告，……審判中不得逾3 月
  。但有繼續羈押之必要者，得於期間未滿前，經法院依第 101
  條……之規定訊問被告後，以裁定延長之」，分別為刑事訴訟
  法第101條第1項第3款及第108條第1 項所明定。而羈押之目的
  ，在於確保刑事偵查、審判程序之完成及刑事執行之保全。刑
  事被告是否犯罪嫌疑重大、有無法定羈押事由及有無羈押之必
  要，又於執行羈押後有無繼續羈押必要之判斷，乃屬事實審法
  院得依職權裁量之事項，事實審法院自得斟酌訴訟進行程度及
  其他一切情事而為認定。
㈡查原裁定已敘明：抗告人涉犯之加重強盜罪，乃最輕本刑為 5
  年以上有期徒刑之罪，並經第一審法院判處重刑（有期徒刑 8
  年6 月）在案，抗告人可預期判決之刑度既重，其為規避未來
  確定後刑罰之執行，妨礙審判程序之可能性增加，國家刑罰權
  難以實現之危險亦較大，自有相當理由可認為抗告人有逃亡之
  虞，為防免其實際發生，認抗告人仍有繼續羈押之必要性等旨
  （見原裁定第1至2頁）；經核於法並無不合。抗告意旨㈠所指
  云云，無非執抗告人之個人主觀意見，對於原審法院就抗告人
  有無羈押事由及羈押必要性等節，所為適法之職權行使，任意
  指摘，尚難憑以認定原裁定為違法或不當。
㈢羈押中之被告是否有延長羈押之原因，而認有繼續羈押之必要
  ，與法院就該被告具保停止羈押之聲請應否裁定准許，乃屬二
  事，不可混為一談。原裁定係以抗告人原諭命羈押之原因（即
  犯罪嫌疑重大，有刑事訴訟法第101條第1項第3 款之情形，非
  予羈押，顯難進行審判）依然存在，而認有繼續羈押之必要，
  裁定應自111年7月13日起，延長羈押2 月，並非認為抗告人具
  保停止羈押之聲請為無理由而予駁回。抗告意旨㈡以符合聲請
  具保停止羈押之條件等語，指摘原裁定違法，顯非依據卷內資
  料而為主張。
綜上，應認本件抗告為無理由，予以駁回。
據上論結，應依刑事訴訟法第412條，裁定如主文。
中    華    民    國   111    年    7     月    28    日
                  刑事第四庭審判長法  官  林  立  華  
                                  法  官  謝  靜  恒  
                                  法  官  林  瑞  斌  
                                  法  官  王  敏  慧  
                                  法  官  李  麗  珠  
本件正本證明與原本無異
                                  書記官
中    華    民    國   111    年    8     月    2     日